臺灣板橋地方法院刑事判決　　　　　　　　　　　　九十一年度訴字第一五二號
　　公　訴　人　臺灣板橋地方法院檢察署檢察官
　　被　　　告　丙○○　男三十.
　　指定辯護人　甲○公設辯護人湯明純
右列被告因殺人未遂等案件，經檢察官提起公訴（九十一年度偵字第一一二七九號）
，甲○判決如左：
    主  文
丙○○未經許可，製造刀械，處有期徒刑伍月，併科罰金新台幣萬元，有期徒刑如
易科罰金，罰金如易服勞役，均以銀元佰元即新台幣玖佰元折算壹日；扣案武士刀
（含刀鞘及皮套）壹把沒收。
其餘被訴殺直系血親尊親未遂部分公訴不受理。
    事  實
一、丙○○前於民國七十八年十一月二十一日因妨害自由案件，經臺灣臺北地方法院
    以七十八年度訴字第二一一二號判決判處有期徒刑六月，同年十二月二十一日確
    定，並於七十九年三月十日執行完畢，復於八十一年六月二十三日因違反麻醉藥
    品管理條例案件，經臺灣彰化地方法院以八十年度易字第一六０三號判決判處有
    期徒刑六月，同年八月十四日確定，於八十二年五月八日執行完畢（以上對於本
    案均不構成累犯）。詎丙○○竟不知警惕，於九十年二月間，在台北縣新莊市鴻
    金寶百貨公司以新台幣三千六百元之代價購入尚未開鋒不具殺傷力之武士刀壹把
    後，竟於九十一年一月間某日，在台北縣新莊市○○○路三一號五樓之住處，未
    經許可，以砂輪機為工具，將前開所購之武士刀磨利開鋒，而製造成具殺傷力之
    刀械，進而無故持有，並藏置在前揭住處。嗣於九十一年六月二十二日晚間二十
    三時許，因在上揭住處，持該武士刀施強暴於其父乙○○時（此部分業於乙○○
    於檢察官偵查中撤回告訴，詳後述），經趕至上開處所處理之員警查獲，並扣得
    上開具殺傷力之武士刀乙把（含刀鞘及皮套）。
二、案經臺北縣政府警察局新莊分局移送臺灣板橋地方法院檢察署檢察官偵查起訴。
    理  由
甲、有罪部分（即製造武士刀部分）：
一、右揭時地製造武士刀之事實，業據被告丙○○迭於警偵訊及甲○審理中供承屬實
    ，並有上開武士刀（含刀鞘及皮套）壹把扣案可佐，又該武士刀已開鋒，經認定
    係屬槍砲彈藥刀械管制條例所列管之刀械，復據臺北縣政府警察局鑑定屬實，有
    該局九十一年八月九日北警保字第０九一００五七二四一號函在卷足稽（附於偵
    查卷第三十九頁）。本件事証明確，被告前揭犯行堪以認定。
二、核被告所為，係犯槍砲彈藥刀械管制條例第十四條第一項未經許可，製造刀械罪
    。又被告無故持有之低度行為，為高度之製造行為所吸收，不另論罪。查被告前
    於七十八年十一月二十一日因妨害自由案件，經臺灣臺北地方法院以七十八年度
    訴字第二一一二號判決判處有期徒刑六月，同年十二月二十一日確定，並於七十
    九年三月十日執行完畢，復於八十一年六月二十三日因違反麻醉藥品管理條例案
    件，經臺灣彰化地方法院以八十年度易字第一六０三號判決判處有期徒刑六月，
    同年八月十四日確定，於八十二年五月八日執行完畢，此有臺灣高等法院被告全
    國前案紀錄表在卷可按（對於本案均不構成累犯），足見其素行不佳，爰審酌上
    情及被告製造該武士刀將之藏置住家，竟於酒後取出以之施暴其父（業經撤回告
    訴，詳後述），並其他生活狀況、智識程度、所生危害、犯後態度等一切情狀，
    量處如主文所示之刑，並諭知易科罰金及易服勞役之折算標準。至扣案武士刀壹
    把（含刀鞘及皮套），係屬違禁物，併依法宣告沒收。
乙、不受理部分（被訴殺直系血親尊親屬未遂部分）
一、公訴意旨略以：被告丙○○於九十一年六月二十二日下午二十三時許，在上開住
    處，飲用大量之高梁酒後，有對於外界事務之判斷能力，顯較普通人之程度為低
    ，已陷於精神耗弱之狀態，因不滿其父乙○○之勸說，竟萌殺人之犯意，出口向
    乙○○稱：要讓你死云云，並以手勒住乙○○之頸部，幸經在其內丙○○之弟丁○○聽聞乙○○之呼救，而將丙○○予以拉開，丙○○繼而持上開武士刀欲為殺
    害乙○○，然亦為丁○○將上開武士刀奪取而為阻止，乙○○始倖免於難，因認
    被告涉犯刑法第二百七十二條第二項、第一項之殺直系血親尊親屬未遂罪嫌等語
    。
二、按犯罪事實應依證據認定之，無證據不得推定其犯罪事實，刑事訴訟法第一百五
    十四條定有明文。又犯罪事實之認定，應憑真實之證據，倘證據是否真實尚欠明
    確，自難以擬制推測之方法，為其判斷之基礎；而認定犯罪事實之證據係指足以
    認定被告確有犯罪行為之積極證據而言，該項證據自須適合於被告犯罪事實之認
    定，始得採為斷罪資料（參照最高法院五十三年臺上字第六五六號、二十九年上
    字第三一○五號判例）。且刑事訴訟上證明之資料，無論其為直接或間接證據，
    均須達於通常一般之人均不致有所懷疑，而得確信其為真實之程度，始得據為有
    罪之認定，若其關於被告是否犯罪之證明未能達此程度，而有合理懷疑之存在，
    致使無從形成有罪之確信，根據「罪證有疑，利於被告」之證據法則，即不得遽
    為不利被告之認定（參照最高法院七十六年度臺上字第四九八六號判例）。其以
    情況證據（即間接證據）斷罪時，尤須基於該證據在直接關係上所可證明之他項
    情況事實，本乎推理作用足以確證被告有罪，方為合法，不得徒憑主觀上之推想
    ，將一般經驗上有利被告之其他合理情況逕予排除（參照最高法院三十二年上字
    第六十七號判例）。
三、訊據被告丙○○堅詞否認有何殺害其父之犯意，辯稱：伊未勒伊父之頸部，伊當
    時喝醉了云云。按公訴意旨認被告涉犯前揭所述殺直系血親尊親屬罪，無非以被
    告於警訊中之供述、被害人乙○○之陳述及證人丁○○之證詞資為論據。
四、經查：
（一）被害人即被告之父乙○○於警偵訊中所指稱：「當時（指九十年六月二十二日
      二十三時）我在客廳，我兒子（指丙○○）在房間罵三字經，我叫丙○○出來
      房間，結果丙○○就用手勒住我的脖子，我無法呼吸就喊救命，丙○○就返回
      房間拿武士刀出來要殺我，結果我三兒子丁○○上來看見，就把武士刀從丙○○手上搶下，後來警方就趕到現場將他逮捕」「丙○○說要讓我死，武士刀沒
      有拔出來」「（問：九十一年六月二十二日晚上十一時許，丙○○在新莊家有
      拿武士刀出來？）有，但未拔出就被丁○○取下，而我沒有被打到，且刀也未
      拔出」「（問：丙○○有用手掐你的脖子？）有，但被丁○○拉住」「（問：
      當時丙○○有說要給你死？）當日他喝很多酒，有說」等情（偵查卷第六頁反
      頁、第三十三頁），核與證人即被告之弟丁○○於警偵訊所證：當時丙○○手
      持乙把武士刀，作勢欲殺害渠父親乙○○，渠一時情急便衝向丙○○將其雙手
      所持武士刀搶下，當時他說一定要殺死渠父親乙○○，武士刀並沒有拔出鞘，
      丙○○有勒住渠父親脖子，但渠馬上把他拉開等語（偵查卷第八頁反頁、第三
      十頁反頁、第三十三頁）相符，再佐以被告於警訊中自承「伊喝酒吵架一時生
      氣才拿武士刀說要殺乙○○，所以丁○○從伊手中把武士刀搶下」（偵查卷第
      四頁反頁），於檢察官初訊時供認：「伊因喝酒、口角，沒有特別事情，但刀
      沒有出鞘就被拿走，只是要嚇他，並沒有殺他」等語（偵查卷第十九頁反頁）
      ，足見被告於上揭時地，飲酒後，因不滿其父乙○○之勸說，竟以手勒住乙○○之頸部，並聲稱要讓你死云云，惟經在樓下聽聞而衝上來之弟丁○○予以拉
      開，丙○○繼返房間持上開武士刀作勢欲砍殺乙○○，然旋亦經丁○○奪取而
      為阻止等事實應堪認定。至被害人乙○○及證人丁○○於甲○調查中雖改稱被
      告並未取出武士刀揮砍，扣案武士刀係丁○○於事後因恐有危險，而自行由被
      告房間內取出交付警員云云，然既與渠等前揭所述及被告所自承者有異，且被
      告如未持武士刀作勢砍殺，證人丁○○於制止被告後，焉會無故思及至被告房
      間取出武士刀交付警員之理。是被害人乙○○及證人丁○○前揭翻異之詞，容
      係事後迴護之詞，洵非可取。
（二）惟按殺人未遂與傷害之區別，應以加害人有無殺意為斷；至其殺意之有無，雖
      不以兇器之種類及傷痕之多少等，為絕對之認定標準，但加害人下手之部位、
      用力之程度，仍非不可藉為判斷有無殺意之心證依據（參照最高法院八十七年
      廣臺上字第三一二三號判決要旨）。  查被告於右揭時地勒住其父乙○○之頸
      脖及以武士刀作勢揮砍乙○○時，係於飲用大量高梁酒之後乙節，除據被告供
      承在卷外，並經被害人乙○○及丁○○分別於警偵訊及甲○審理中供述無訛（
      分詳偵查卷第五頁、第六頁反頁、第八頁反頁及甲○九十一年十月二十四日訊
      問筆錄），而被告當時意識不清，直到警局方較清醒乙情，亦由證人丁○○於
      偵查中陳證屬實（偵查卷第三十一頁）；復者甲○依職權函請亞東紀念醫院鑑
      定被告於本案發生時之精神狀況後，據該醫院鑑定結果：綜合被告資料之生活
      史、疾病史、精神狀態檢查，被告係一「酒精性精神病」之個案，犯行時係處
      於「急性酒性中毒」，雖為自招之酒精中毒，惟其當時之精神狀態達到精神耗
      弱之程度，被告犯行，當時對於一己行為之「違法性」以及可能導致之後果欠
      缺相當程度之認識，換言之，犯行當時對於外界事務之知覺理會與判斷作用以
      及自由決定意思之能力確受酒精之影響，達「較普通人之平均程度顯然減退」
      之精神耗弱程度等，有該醫院以九十一年九月三十日九十一年十月一日函覆甲○之精神鑑定報告書乙份附卷足稽。已見被告於本案發生時，其意識因受酒精
      影響，非但有茫然不知之狀況，且對外界事務之判斷亦不及普通人，則其當時
      所聲稱「要給你死」云云，是否確有殺人之真意，即非無疑；
（三）況被告每於酒後均會揚言：要給你死云云，此亦據被害人乙○○於甲○九十一
      年十月二十四日調查中供明無訛，足徵此話，容係被告酒後無意識之言語；再
      者被告雖取出武士刀作勢揮砍，但該武士刀非但出未鞘，甚且其外皮套亦未取
      下乙節，迭據被害人乙○○及證人丁○○於警偵訊及甲○審理中一致供承不移
      ，則被告若確有殺害其父乙○○之意，何以未將武士刀出鞘？由此益證，被告
      所辯其並無殺人之故意，並非無據。從而尚難僅以被告外觀表徵行為，遽予臆
      測被告具有殺人之犯意。
（四）則依二之說明，公訴人所提被告涉殺人未遂之事證，既乃有合理懷疑之存在，
      致使無從形成有罪之確信，根據「罪證有疑，利於被告」之證據法則，即不得
      遽論被告以殺直系血親尊親未遂罪。
五、至被告勒住其父即被害人乙○○頸脖、持未出鞘武士刀揮向乙○○之施強暴行為
    ，固可認具傷害之故意，然乙○○並未受傷，已據被害人乙○○於甲○審理中供
    明屬實（甲○九十一年十一月五日審理筆錄），是被告此所為，應係犯刑法第二
    百八十一條之施強暴於直系血親尊親屬未成傷罪。公訴人認被告之上開行為，係
    犯刑法第二百七十二條第二項、第一項之殺直系血親尊親屬未遂罪嫌，尚有未洽
    ，惟其基本社會事實同一，甲○自仍得予以審理。又按告訴乃論之罪，告訴人於
    第一審辯論終結前得撤回告訴；又告訴經撤回者，應諭知不受理判決，刑事訴訟
    法第二百三十八條第一項、第三百零三條第三款定有明文。查刑法第二百八十一
    條之施強暴於直系血親尊親罪，依同法第二百八十七條前段之規定，須告訴乃論
    。茲查被害人乙○○雖於警訊中表示提出告訴之意，然於檢察官偵查中即則明確
    表示：我要原諒丙○○，我不告了等語（詳偵查卷第三十三頁反頁末行），顯見
    被害人乙○○於偵查中已撤回其告訴無疑，則揆諸前揭說明，就此部分，甲○自
    應諭知不受理之判決。
據上論結，應依刑事訴訟法第二百九十九條第一項前段、第三百零三條第三款，槍砲
彈藥刀械管制條例第十四條第一項、刑法第十一條前段、第四十一條第一項、第四十
二條第二項、第三十八條第一項第一款，罰金罰鍰提高標準條例第二條、現行法規所
定貨幣單位折算新台幣條例第二條，判決如主文。
本案經檢察官馬凱蕙到庭執行職務。
中      華      民      國    九十一    年     十一     月     十九     日
                臺灣板橋地方法院刑事第四庭
                                    法  官  許仕楓
右正本證明與原本無異
如不服本判決，應於送達後十日內，向甲○提出上訴狀
                                    書記官  劉怡君
中      華      民      國    九十一    年     十一     月     二十二   日
